【裁判字號】    89,自,131
【裁判日期】    890627
【裁判案由】    偽造文書
【裁判全文】
臺灣臺中地方法院刑事判決                          八十九年度自字第一三一號
    自  訴  人  甲○○
    被      告  戊○○○
    輔  佐  人
    即被告之女  丁○○
右列被告因偽造文書等案件，經自訴人提起自訴，本院判決如左：
    主  文
戊○○○無罪。
    理  由
一自訴意旨略以︰被告戊○○○意圖為自己不法之所有，於民國八十五年十一月二
    十五日參加由自訴人甲○○為會首之民間互助會，每會新台幣（下同）一萬元，
    採內標制，連會首三十名，會期自八十五年十一月二十五日至八十八年四月二十
    五日，被告係友人之介紹而入會，並分別以其本人及冒用彭宗祥、陳素琴名義參
    加三會，隨即於八十五年十二月二十五日、八十六年一月二十五日、八十六年二
    月二十五日三次開標時，連續以一千八百元、一千九百元、一千八百元得標，共
    詐得六十六萬七千元，此後即音訊全無，俟雖尋獲，然幾經自訴人催討，被告均
    否認有參加互助會一事，至此，自訴人始知受騙，因認被告涉有刑法第二百十六
    條、第二百十條行使偽造私文書及同法第三百三十九條第一項詐欺取財之罪嫌云
    云。
二按犯罪事實應依證據認定之，無證據不得推定其犯罪事實；不能證明被告犯罪者
    ，應諭知無罪之判決，刑事訴訟法第一百五十四條第三百零一條第一項分別定
    有明文。
三、訊據被告戊○○○堅決否認有何偽造文書、詐欺犯行，辯稱：伊參加自訴人所召
    集之互助會，亦未前去競標而得標，互助會簿上之名字應係有人冒用伊名參加等
    語。經查：（一）被告參加自訴人之互助會並得標，固據有證人丙○○、彭宗瑀
    到庭證述屬實，且有自訴人提出互助會簿一紙在卷可證，惟證人丙○○、彭宗瑀
    二人均為被告之女，而被告與輔佐人丁○○因證人丙○○、彭宗瑀涉犯傷害、恐
    嚇、毀損罪嫌而於八十九年一月間向臺灣臺中地方法院檢察署提起告訴，目前仍
    在偵辦中，且被告與輔佐人丁○○，並因而向本院民事庭聲請暫時保護令等情，
    此為被告、丁○○、丙○○、彭宗瑀等人所不爭執，並有本院八十九年自字第一
    四九號民事判決書影本及本院八十九年暫家護字第七號民事暫時保護令影本在卷
    足稽，則證人丙○○、彭宗瑀既有前開民、刑案件進行中，其供詞不免受其影響
    而有偏頗之虞，憑信性自甚薄弱，況證人丙○○對於被告參加三會之會首錢之交
    付方式，係證稱：被告之會首錢三萬元係伊收的，伊即交給甲○○等語，核與自
    訴人指陳：三會會首錢，其中二會係戊○○○親自拿到伊家給伊，另一會則託丙○○交給我等情，亦顯不相符，是實難僅以此等證人之供述遽認被告有冒名參加
    自訴人之互助會並得標。（二）而證人龔清一即互助會會員到庭結證稱：「於開
    標時有見過被告二、三次，她也有參加競標，但沒標到」等語，則與自訴人所陳
    ，扣除第一個月會首錢外，被告係於第一次至第三次開標時均得標顯然不符，又
    證人賴蘇森香（以賴泰安名義參加）即互助會會員亦到庭結證稱：「前幾會我有
    去參加投標，現場有看到戊○○○」、「（問：前幾會何人得標？）我不記得了
    ，我只見過被告二次，至於她有無得標，我不清楚」等語，而證人乙○○亦證稱
    ：未曾陪同被告前往甲○○家拿會錢等語，據此，由自訴人聲請傳訊之證人，均
    無法證明被告有參加自訴人之二互助會，自不得單憑由自訴人填寫之互助會簿，
    即為不利被告之認定。（三）按告訴人之告訴，係以使被告受刑事訴追為目的，
    是其陳述是否與事實相符，仍應調查其他證據以資審認，最高法院五十二年台上
    字第一三○○號著有判例可資參照，其在自訴程序中自訴人之指陳，亦應有適用
    。又認定犯罪事實之證據，係指超越一切合理之可疑，足以認定被告確有犯罪行
    為之積極事證而言，苟依現存之積極證據，就自訴意旨所指被告犯罪之待證事實
    ，尚非不得為其他較有利被告之推斷，本諸罪疑之法則，自難謂該事證已適合於
    被告犯罪事實之認定。本案被告所辯既非全然無據，而有可能發生，自不得遽予
    推斷被告有自訴人所指之犯行。此外，復查無其他積極證據足資證明被告有何偽
    造文書及詐欺之犯行，本件係屬不能證明被告犯罪，應為無罪之諭知。
據上論斷，應依刑事訴訟法第三百四十三條第三百零一條第一項，判決如主文。
中      華      民      國      八十九      年    六    月    二十六    日
                                  臺灣台中地方法院刑事第一庭
                                      法  官   楊國精
右正本證明與原本無異。
如不服本判決，應於判決送達後十日內，向本院提出上訴狀，上訴於台灣高等法院台
中分院(須附繕本)。
          書記官
中      華      民      國      八十九      年    六    月    二十六    日


司法院資訊處製作；財團法人民間司法改革基金會備份。
